【裁判字號】    97,抗,389
【裁判日期】    970331
【裁判案由】    交付公司印鑑章
【裁判全文】
臺灣高等法院民事裁定                   97年度抗字第389號
    抗  告  人  盈碩國際股份有限公司
    法定代理人  丁○○
                林榮濱主張停.
上列抗告人因與乙○○等間交付公司印鑑事件，對於中華民國96
年12月31日臺灣士林地方法院95年度訴字第578號裁定提起抗告
，本院裁定如下：
    主  文
原裁定廢棄。
    理  由
一、按無訴訟能力之人，應由法定代理人合法代理起訴，乃訴訟
    合法成立要件之一，法定代理權有無欠缺屬法院應依職權調
    查之事項，不問訴訟程度如何，法院應隨時依職權調查之，
    又法院於能力、法定代理權或為訴訟所必要之允許，認為有
    欠缺而可以補正者，應定期間命其補正，民事訴訟法第49條
    定有明文。其次，解散之公司，除因合併、分割或破產而解
    散者外，應行清算；公司之清算人在執行職務範圍內，亦為
    公司負責人，公司法第24條、第8條第2項亦定有明文。
二、本件抗告人盈碩國際股份有限公司（下稱盈碩公司）係由自
    稱為法定代理人之丁○○，以盈碩公司原法定代理人林榮濱
    停權中，其為代理人（即代理董事長）之身分，於民國95年
    3月8日代理向原法院提起訴訟，請求相對人乙○○、丙○○
    、甲○○（下稱乙○○等3人）返還盈碩公司印鑑章，嗣復
    主張丁○○於95年4月1日經山太元開發股份有限公司（下稱
    山太元公司）指派為法人董事而為盈碩公司之法定代理人等
    語。乙○○等3人則抗辯：盈碩公司之董事長為乙○○，並
    非起訴狀所載林榮濱或丁○○，抗告人起訴不合法等語。原
    法院則認經通知抗告人補正其所指少數股東報請主管機關核
    准許可召集股東會，及93年10月2日所召開臨時股東會會議
    記錄之證據資料，均未補正；盈碩公司現任董事長應為乙○
    ○，至於丁○○或林榮濱均非盈碩公司合法之法定代理人，
    抗告人之訴，未由合法代理人為之，且抗告人既主張乙○○
    非其法定代理人，亦無從命其補正，故認抗告人起訴不合法
    ，予以駁回。
三、查原法院於95年6月27日命抗告人於通知到達後14日內補正
    少數股東報請主管機關核准許可召集股東會之函件影本、93
    年10月2日股東臨時會會議記錄影本，業經抗告人於95年7月
    7日具狀檢送上開資料（原審卷第33-35頁），則原裁定謂抗
    告人未補正，尚有未洽。原法院復認抗告人就其所主張94年
    股東臨時會決議補選董事，及95年4月1日由新任董事山太元
    公司指派丁○○為法人董事部分，未提出任何證據，故無從
    認定丁○○確為盈碩公司合法之法定代理人一節，惟就此部
    分似未見原法院命抗告人補正資料以供調查，即逕認抗告人
    之法定代理人為乙○○，且無從命補正，亦有未妥。何況，
    本件兩造對於盈碩公司之董事長為何人固有爭執，然據乙○
    ○等3人所提臺北高等行政法院於96年11月22日所為95年度
    訴字第04447號、第04452號判決，就參加人盈碩公司部分，
    均列其代表人為清算人陳文澤，且依本院97年3月25日就96
    年度上字第386號第三人黃贊光與盈碩公司間確認股東會決
    議不存在事件所為判決，亦列法定代理人為陳文澤，而本件
    原法院裁定作成時間為96年12月31日，乃介於行政法院與本
    院判決時間之間，則抗告人指稱原法院裁定時，抗告人公司
    負責人已變更為陳文澤一節，猶有進一步調查之必要，抗告
    意旨指摘原裁定不當，求予廢棄，為有理由，應由本院予以
    廢棄，發回原法院更為適法之處理。另抗告狀中記載山太元
    公司為參加人，原法院未及審酌該公司是否符合參加訴訟之
    要件，則於發回後，併請原法院審酌之，附此敘明。
四、據上論結，本件抗告為有理由，爰裁定如主文。
中    華    民    國    97    年    3     月    31    日
                    民事第九庭
                        審判長法  官 黃熙嫣
                              法  官 林玲玉
                              法  官 陳玉完
正本係照原本作成。
本裁定除以適用法規顯有錯誤為理由，並經本院許可外，不得再
抗告。如提起再抗告，應於收受後10日內委任律師為訴訟代理人
向本院提出再抗告狀。並繳納再抗告費新台幣１千元。
中    華    民    國    97    年    4     月    3     日
                              書記官 鎖瑞嶺


司法院資訊處製作；財團法人民間司法改革基金會備份。
